【裁判字號】    96,訴,367
【裁判日期】    970609
【裁判案由】    損害賠償
【裁判全文】
臺灣基隆地方法院民事判決               96年度訴字第367號
原      告  北端興業有限公司
法定代理人
即法定清算人丙  ○
            戊○○
            乙○○
            甲○○○
            丁○○
訴訟代理人  許麗紅律師
複代理人    劉明益律師
被      告  己○○
上列當事人間請求損害賠償事件，本院於中華民國97年3月17日
言詞辯論終結，判決如下：
    主  文
被告應給付原告新臺幣陸拾捌萬伍仟玖佰貳拾陸元，及如附表一
所示之利息。
原告其餘之訴駁回。
訴訟費用由被告負擔百分之三十六，餘由原告負擔。
本判決原告勝訴部分，於原告以新臺幣貳拾貳萬捌仟元供擔保後
，得為假執行。但被告如以新臺幣陸拾捌萬伍仟玖佰貳拾陸元預
供擔保，免為假執行。
原告其餘假執行之聲請駁回。
    事實及理由
一、按訴狀送達後，原告不得將原訴變更或追加他訴，但擴張或
    減縮應受判決事項之聲明者，不在此限，民事訴訟法第255
    條第1項第3款定有明文；本件原告於於聲請核發支付命令時
    請求：被告應給付原告新臺幣（下同）2,042,122元，及自
    附表所示利息起算日起至清償日止，按年息5％計算之利息
    ；嗣於民國（下同）97年5月19日言詞辯論期日變更訴之聲
    明為：被告應給付原告1,907,122元，及自附表所示起算日
    起至清償日止，按年息5％計算之利息，核與前開規定相符
    ，應予准許。
二、本件被告經合法通知，未於最後言詞辯論期日到場，核無民
    事訴訟法第386條各款所列情形，爰准原告之聲請，由其一
    造辯論而為判決。
三、原告起訴主張：被告原為原告北端興業有限公司記帳員，利
    用職務之便，自86年4月起至87年4月止，連續將原告所預付
    之所得稅款740,578元侵占入己，並偽造盜開買受人分別為
    金星機械企業社、雄文企業股份有限公司之原告統一發票，
    持之向稅捐機關報稅，致原告受有稅款等損害80,348元，又
    原告因被告前揭行為應補繳代扣之員工之個人薪資所得稅等
    稅款而分別受有131,627元、564,704元及420,000元之損失
    ，並因薪資申報不實遭主管機關科處罰金104,865元，自均
    得向被告請求賠償。嗣後兩造雖就如附表二第一項第八欄中
    之稅款322,617元達成和解，被告表示願意於87年9月15日前
    全數清償，詎被告僅返還135,000元後，隨即避不見面並拒
    絕還款，被告顯係因故意或過失不法侵害原告權利，依民法
    第184條第1項前段，自應負損賠償責任，為此提起本件訴訟
    等語，並聲明：被告應給付原告1,907,122元，及自附表一
    所示起算日起至清償日止，按年息5％計算之利息。
四、被告雖未於最後言詞辯論期日到庭，然據其前到庭所為陳述
    略以：伊確實侵占原告740,578元之稅款，亦盜開金星、雄
    文兩間公司之發票，對於原告請求應退稅額28,900元及損失
    51,448元無意見，惟就原告主張要求被告補繳的薪資所得稅
    、滯納金、補償個人薪資所得稅之損失等部分，辯以該部分
    與被告無關；且就前開侵占稅款部分，被告已與原告達成和
    解，和解金額約30餘萬元，僅19萬餘元尚未清償。另被告為
    本件侵占行為之時間為86年，依民法第197條之規定，原告
    之請求權應已罹於時效消滅云云，並聲明請求駁回原告之訴
    。
五、經查：原告主張被告自86年4月起至87前4月止，將原告公司
    所預付之所得稅款740,578元侵占入己，並偽造金星、雄文
    等公司之統一發票，致原告另受有可退稅金額減少等損害，
    共計80,348元等事實，業據本院依職權調閱臺灣基隆地方法
    院檢察署88年度偵字第1042號、88年度偵緝字第126號偵查
    案卷、本院88年度訴字第426號、本院88年度附民字第100號
    、95年度他緝字第44號、96年度附民緝字2號、96年度訴緝
    字第5號刑事案卷查核無訛，且為被告所不爭執，自堪信為
    真實。至原告主張被告所應負擔補繳稅款部分之損失131,
    627元、因薪資申報不實而生之罰金104,865元、86年度依法
    核定稅額564,704元、補償個人薪資所得稅之損失420,000
    元等共計1,221,196元部分，被告否認與其侵權行為有關，
    原告復未提出任何證據舉證證明該部分與被告所為侵占稅款
    、盜開發票等行為有關，原告此部分請求自不應予准許；至
    被告抗辯伊就侵占稅款部分已與原告達成和解，目前僅欠19
    萬餘元云云，惟核其和解書之內容，僅係就其侵占原告86年
    度營業稅322,617元部分與原告達成和解，就該和解書約定
    範圍外之侵占稅款等債務，及就該和解書中迄未清償之部分
    ，自仍應負損害賠償責任。又被告另抗辯本件原告之請求權
    已罹於時效云云，惟查被告係自86年4月起至87年4月止為上
    開侵占稅款等侵權行為，原告迄86年度營利事業所得稅申報
    截止日期後之87年6月間始知本件侵權行為，並於88年9月13
    日提起本件訴訟之事實，業經本院依職權調取前揭刑事案卷
    查閱屬實，原告之侵權行為請求權自未罹於民法第197條第1
    項所定之時效，被告前揭抗辯，即非有據。
六、綜上所述，原告因被告前揭侵權行為所受損害為685,926元
    【計算式：侵占稅款部分740,578元－已清償之135,000元＋
    盜開統一發票部分80,348＝685,926元】。從而，原告依侵
    權行為損害賠償之法律關係，請求被告給付685,926元，及
    如附表所示之利息，為有理由，應予准許，其逾此範圍之請
    求，為無理由，應予駁回。
七、又原告陳明願供擔保，聲請宣告假執行，經核其勝訴部分，
    並無不合，爰酌定相當擔保金額宣告之，並依民事訴訟法第
    392條第2項規定，依職權宣告被告得預供擔保，而免為假執
    行；原告其餘假執行之聲請，因訴之駁回而失所附麗，應予
    駁回。
八、據上論結，本件原告之訴為一部有理由、一部無理由，依民
    事訴訟法第79條、第390條第2項，第392條第2項，判決如主
    文。
中    華    民    國    97    年    6     月    9     日
                  民事庭法  官  姚貴美
以上正本係照原本作成。
對於本件判決如有不服，應於收受送達後20日內向本院提出上訴
書狀，敘述上訴之理由，上訴於臺灣高等法院。
中    華    民    國    97    年    6     月    9     日
                        書記官  江美琪
┌─────────────────────────────┐
│附表一（96年度訴字第367號）：                             │
├──┬──────┬───────┬───────────┤
│編號│  損失金額  │  利息起迄日  │說                  明│
│    │ （新臺幣） │（民      國）│                      │
├──┼──────┼───────┼───────────┤
│ １ │  256,096元 │自86年1月13日 │代繳85年度各項稅款    │
│    │            │起至清償日止  │                      │
├──┼──────┼───────┼───────────┤
│ ２ │   34,826元 │自86年4月22日 │代繳86年3月份員工薪資 │
│    │            │起至清償日止  │所得稅及1至3月租賃稅  │
├──┼──────┼───────┼───────────┤
│ ３ │   26,360元 │自86年5月8日起│代繳86年4月份員工薪資 │
│    │            │至清償日止    │所得稅                │
├──┼──────┼───────┼───────────┤
│ ４ │   26,277元 │自86年5月30日 │代繳86年5月份員工薪資 │
│    │            │起至清償日止  │所得稅                │
├──┼──────┼───────┼───────────┤
│ ５ │   26,402元 │自86年7月2日起│代繳86年6月份員工薪資 │
│    │            │至清償日止    │所得稅                │
├──┼──────┼───────┼───────────┤
│ ６ │    9,000元 │自86年7月17日 │代繳4至6月租賃稅      │
│    │            │起至清償日止  │                      │
├──┼──────┼───────┼───────────┤
│ ７ │   39,000元 │自87年1月19日 │代繳87年1至12月租賃稅 │
│    │            │起至清償日止  │及執行業務            │
├──┼──────┼───────┼───────────┤
│ ８ │  187,617元 │自87年4月22日 │預繳86年度營業稅      │
│    │            │起至清償日止  │                      │
├──┼──────┼───────┼───────────┤
│ ９ │   51,448元 │自起訴狀繕本送│被告盜開發票造成之損失│
│    │            │達之翌日起至清│                      │
│    │            │償日止        │                      │
├──┼──────┼───────┼───────────┤
│ １０ │   28,900元 │自87年1月1日起│被告盜開發票造成原告86│
│    │            │至清償日止    │年度營業額虛增，因此所│
│    │            │              │受營業稅增加、可退稅額│
│    │            │              │減少之損失            │
└──┴──────┴───────┴───────────┘


司法院資訊處製作；財團法人民間司法改革基金會備份。
